臺灣高等法院刑事判決　　　　　　　　　　　　　九十二年度上易字第二三一九號
　　上　訴　人　臺灣板橋地方法院檢察署檢察官
　　被　　　告　乙○○
　　選任辯護人　賴泱樺律師
右上訴人因被告侵占案件，不服臺灣板橋地方法院九十二年度易字第一四二八號，中
華民國九十二年七月四日第一審判決（起訴案號：臺灣板橋地方法院檢察署九十二年
度偵字第四四二七號），提起上訴，本院判決如左：
      主  文
上訴駁回。
      理  由
一、公訴意旨略以：被告乙○○與甲○○係朋友關係，因甲○○對外舉債甚多，恐因
    此致其所經營，位於臺北縣樹林市○○街八十九號一樓「羽田超級市場」內之貨
    品，將為債權人所搬空而無法繼續營業，乙○○乃建議甲○○將前開超級市場虛
    偽讓渡，雙方並於民國九十一年二月四日至臺灣板橋地方法院公證處認證營業讓
    渡契約書，用以取信甲○○之債權人，雙方本係約定乙○○應將代管羽田超級市
    場期間之所有收入，用以清償甲○○之債權，詎乙○○竟意圖為自己不法所有，
    於九十一年二月七日在羽田超級市場內，將代管期間之營業收入共計新台幣（下
    同）一百三十六萬元，均侵占入己，因認被告乙○○涉犯刑法第三百三十五條第
    一項侵占之罪嫌。
二、按犯罪事實應依證據認定之，無證據不得認定犯罪事實，刑事訴訟法第一百五十
    四條第二項定有明文。是認定犯罪事實，須依證據，而所謂證據，係指合法之積
    極證據就犯罪事實能為具體之證明者而言，苟積極證據不足為不利於被告事實之
    認定時，即應為有利於被告之認定，更不必有何有利之證據，最高法院著有三十
    年上字第八一六號判例。此所謂「積極證據足以為不利被告事實之認定」，係指
    據為訴訟上證明之全盤證據資料，在客觀上已達於通常一般之人均不致於有所懷
    疑，而得確信被告確曾犯罪之程度，若未達到此一程度，而有合理懷疑之存在時
    ，即無從為有罪之確信，此觀同院七十六年度台上字第四八九六號判例意旨自明
    。
三、本件檢察官認被告乙○○涉犯刑法侵占之罪嫌，無非以告訴人甲○○之指訴及證
    人吳新居、陳永汕及黃專學等人之證述為其主要論據。訊據被告堅決否認有何侵
    占之犯行，辯稱：告訴人是以六百八十萬元出讓超市，伊有支付五百八十萬元，
    營業收入歸伊是正常的事，伊之所以願意賠錢解除讓渡契約，係因頂讓該店後，
    每天都有地下錢莊來討債，伊承受的壓力太大，所以只好認賠等語（見本院卷第
    四十一頁、第八十一頁、第八十三頁）。
四、經查：
  (一)雖證人即告訴人及被告友人陳永汕、黃專學與吳新居三人，於偵查中結證稱：約
    九十一年一月間與告訴人、被告在陳永汕住處，商討如何解決債務人債務問題，
    當時被告有提議，他要教告訴人逃避法律責任並解決債務，並要求告訴人隔天至
    被告店裡談細節。二月四日被告和告訴人至法院公證後，被告一一電知帶人至超
    市阻止廠商搬貨。被告嗣後在超市內親口告知已與告訴人辦妥公證，廠商已不能
    搬東西抵債。嗣後被告有無拿錢，伊們不清楚，但之前大家都知要做假，故前後
    細節推敲下，本件應沒有真的讓渡等語（見偵查卷第四十二頁反面、第四十三頁
    ）。惟依證人陳永汕、黃專學及吳新居前開所述，僅能證明被告曾教導告訴人如
    何逃避債權人索債等情，至被告與告訴人簽訂營業讓渡契約書，並向臺灣板橋地
    方法院辦理認證之真偽，證人陳永汕、黃專學及吳新居三人並不在場，而證人陳
    永汕等三人僅係推測並沒有真的讓渡。是證人陳永汕等三人個人推測之詞，自不
    能以此作為證據。
  (二)再告訴人於原審陳稱：證人陳永汕告之要注意，說錢都被被告吃去了，後來其叫
    其二哥去顧店，被告就說將店再讓渡回來，所以才再簽立解除營業讓渡契約書云
    云（見原審卷第二十三頁），惟依卷附解除營業讓渡契約書，該契約書第二點，
    即已明列「茲乙方（即被告）於九十一年二月一日自接收營業迄同年月六日期間
    ，在甲方（即告訴人）未協同辦理營業登記前代理甲方銷售部分存貨物品，共計
    一百二十萬元，經甲方同意該銷售額，並歸乙方所有，甲方絕無異議。」該契約
    書第三點，並提及雙方同意履行下列約定：(一)甲方於九十一年二月一日收受乙方
    五百八十萬元現款後，已支付其他債權人並無餘款返還乙方，除甲方同意乙方接
    收代管期間之營業額歸乙方所有，並扣除返還之生財器具及部分存貨物品外，甲
    方尚欠乙方一百五十萬元‧‧甲方願立本票金額一百五十萬元交予乙方‧‧等語
    （見原審卷第四十六頁至第四十八頁），復告訴人所簽發金額為一百五十萬元之
    本票乙紙在卷（見偵查卷第二十八頁）可佐。是告訴人所述，既已認與被告虛偽
    簽立營業讓渡契約書，而由被告代管超市時，懷疑被告侵吞其超市之收入，乃與
    被告簽訂解除營業讓渡契約書，焉有再將被告代管超市期間之營業收入明定歸於
    被告所有之理；再告訴人亦自承因經營超市之生意，已使用票據有十餘年之久，
    豈有再簽發面額為一百五十萬元之本票交予被告，而陷自己不利之理。
　(三)告訴人之代理人稱倘被告與告訴人非虛偽讓渡系爭超市，被告何須自超市之營收
　　中取出三十二萬三千元代告訴人返還予告訴人之債權人吳新居等情。查被告於原
　　審即供稱：告訴人之前向吳新居借一張票三十二萬三千元，到期後，告訴人無法
  　法償還，吳新居表示急需現金，所以向伊借三十二萬三千元要去軋票等語（見原
    審卷第二十頁），並據當時在場之證人李進火於原審證稱：因吳新居說他的第二
  　天的票沒有過關，希望被告借錢給他第二天的票可以過關等語（見原審卷第六十
　　七頁），復有證人即超市職員林素蓮於原審調查中證稱：九十一年二月六日晚上
  　確有拿羽田超市金庫三十多萬給吳新居，因吳新居要跟被告借錢等語（見原審卷
　　第八十二頁）明確在卷。則告訴人之代理人所指述上情，容有誤會。
五、此外，復查無其他確切之證據足證被告犯罪，依前開判例之意旨，應認不能證明
    被告犯罪，則原審經審酌全辯論意旨，並詳予敘明不能證明被告犯罪理由，而為
    被告無罪之諭知，核無不當。檢察官循告訴人之請求，仍執前詞認被告成立犯罪
    提起上訴，指摘原判決不當，難認有理由，應予駁回。至檢察官聲請傳訊吳新居
    、陳永汕、黃專學以證明當初係大家商量虛偽轉讓超商之事，然查上開三位證人
    因未參與本件超商讓渡討論細節，而不知詳情，是被告與告訴人議定並於至法院
    公證後始由告訴人告知，其等之證詞係個人推測之詞，不足採信，已如上述，本
    院認無再傳訊必要，附此敘明。
據上論斷，應依刑事訴訟法第三百六十八條，判決如主文。
本案經檢察官謝英民到庭執行職務
中　　　華　　　民　　　國　　九十三　　年　　　一　　　月　　二十八　　日
                              臺灣高等法院刑事第五庭
                                  審判長法  官  曾　德　水
                                        法　官  蘇　素　娥
                                        法　官  魏　新　國
右正本證明與原本無異。
不得上訴。
                                        書記官　賴　淑　真
中　　　華　　　民　　　國　　九十三　　年　　　一　　　月　　二十九　　日
